臺灣彰化地方法院民事判決
111年度訴字第261號
原      告  許清輝  
被      告  楊建華  
            楊岱翰  
            楊建勳  
共      同
訴訟代理人  鄭秀珠律師
上列當事人間請求拆屋還地事件，本院於民國111年7月21日言詞
辯論終結，判決如下：
    主      文
原告之訴及假執行之聲請均駁回。
訴訟費用由原告負擔。
    事實及理由
一、原告主張：原告為彰化縣○○鄉○○段0000地號土地（面積：26
    5平方公尺；下稱15-2土地，且以下同段土地逕以地號簡稱
    ）之所有人，然被告楊建華、楊岱翰、楊建勳（下稱楊建華
    等3人）卻無正當理由擅自以如附圖編號A、C、D、E所示之
    地上物（下稱A、C、D、E地上物，並合稱系爭地上物）占有
    使用15-2土地之面積2平方公尺、12平方公尺、105平方公尺
    、120平方公尺（下稱系爭土地），已妨害原告之使用收益
    ，故原告茲依民法第767條第1項前段、中段之規定，請求被
    告楊建華等3人拆除系爭地上物，並返還系爭土地等語，並
    聲明：被告楊建華等3人應將坐落15-2土地上之系爭地上物
    拆除，並將所占用之系爭土地返還予原告；願供擔保，請准
    宣告假執行。
二、被告楊建華等3人抗辯：
（一）原告所有之15-2土地是於民國87年12月16日經法院判決分
      割自15土地（下稱分割前15土地）而來，而被告楊建華等
      3人所有之D地上物早在85年1月30日即已辦理保存登記為
      彰化縣○○鄉○○段00○號建物，足認D地上物是經分割前15土
      地之全體所有權人同意後才興建，為合法建築之地上物，
      並無原告所稱無權占有15-2土地之情事。
（二）原告請求被告楊建華等3人拆除系爭地上物並返還所占用
      之系爭土地所得利益極少，卻導致被告楊建華等3人於系
      爭地上物之損失甚大，已違反民法第148條第1項之規定，
      故原告之主張並無理由。
（三）並聲明：原告之訴駁回；如受不利判決，願供擔保，請准
      宣告免為假執行。　　
三、兩造不爭執之事實（見本院卷第242頁）：
（一）分割前15土地原為許淑卿、王清海、楊喜廉、原告所共有
      ，嗣於85年間經許淑卿提起分割共有物訴訟，並由本院以
      85年度訴字第894號受理（下稱分割共有物事件），之後
      於86年6月4日由本院以85年度訴字第894號、87年2月9日
      由臺灣高等法院臺中分院以86年度上字第534號、87年11
      月26日由最高法院以87年度台上字第2750號裁判分割為15
      、15-1、15-2、15-3土地，且其中15-2土地為原告所有、
      15-1土地為楊喜廉所有。
（二）系爭地上物為楊喜廉於85年以前所出資興建，而為楊喜廉
      所有，嗣楊喜廉於85年1月30日將D地上物向地政機關申請
      登記為彰化縣○○鄉○○段00○號建物及該建物之所有權人，
      並於87年6月1日以買賣為原因，將該建物之所有權移轉給
      被告楊建華等3人共有。
（三）楊喜廉於92年7月22日死亡，而被告楊建華等3人為楊喜廉
      之繼承人。
（四）系爭地上物是被告楊建華等3人從楊喜廉受讓取得所有權
      ，而成為系爭地上物之所有權人，且迄今仍為系爭地上物
      之所有權人。
四、得心證之理由：
（一）按原告之訴，有欠缺權利保護必要者，法院得不經言詞辯
      論，逕以判決駁回之，但其情形可以補正者，審判長應定
      期間先命補正，民事訴訟法第249條第2項定有明文。又訴
      訟上之權利保護必要，指原告就其訴訟有受法院判決之法
      律上利益（最高法院108年度台上字第1513號判決意旨參
      照）。另關於共有物分割之裁判，執行法院得將各共有人
      分得部分點交之，強制執行法第131條第1項前段定有明文
      。又以共有土地為原物分割之裁判，縱未宣示交付管業，
      但其內容實含有互為交付之意義，當事人仍得依強制執行
      法第131條第1項規定請求點交。從而土地既應點交，則地
      上建物，依司法院院解字第3583號解釋，亦當然含有拆除
      效力在內，依強制執行法第125條準用第100條之法意推之
      ，自可拆除房屋點交土地與分得之當事人，故共有人中之
      一人或數人訴請命對造交付分得之土地，係欠缺權利保護
      要件，應予駁回（最高法院79年度台抗字第21號裁定意旨
      、92年度台上字第1484號判決意旨參照）。
（二）按確定判決，除當事人外，對於訴訟繫屬後為當事人之繼
      受人者，亦有效力；執行名義為確定終局判決者，除當事
      人外，對於訴訟繫屬後為當事人之繼受人者亦有效力，民
      事訴訟法第401條第1項、強制執行法第4條之2第1項第1款
      定有明文。而所謂繼受人，包括因法律行為而受讓訴訟標
      的之特定繼承人在內。而所謂訴訟標的，係指為確定私權
      所主張或不認之法律關係，欲法院對之加以裁判者而言。
      至法律關係，乃法律所定為權利主體之人，對於人或物所
      生之權利義務關係。惟所謂對人之關係與所謂對物之關係
      ，則異其性質。前者係指依實體法規定為權利主體之人，
      得請求特定人為特定行為之權利義務關係，此種權利義務
      關係僅存在於特定之債權人與債務人之間，倘以此項對人
      之關係為訴訟標的，必繼受該法律關係中之權利或義務人
      始足當之，民事訴訟法第254條第1項亦指此項特定繼受人
      而言。後者則指依實體法規定為權利主體之人，基於物權
      ，對於某物得行使之權利關係而言，此種權利關係，具有
      對世效力與直接支配物之效力，如離標的物，其權利失所
      依據，倘以此項對物之關係為訴訟標的時，其所謂繼受人
      凡受讓標的物之人，均包括在內（最高法院61年台再字第
      186號判決意旨參照）。因此，依物權之請求權起訴，判
      決確定後，於訴訟繫屬後受讓訴訟標的物所有權之人，亦
      為民事訴訟法第401條第1項既判力及強制執行法第4條之2
      第1項第1款執行力主觀效力所及。
（三）屬分割共有物事件當事人及分割前15土地共有人之原告已
      依分割共有物事件確定判決分割取得15-2土地之所有權，
      且同為分割共有物事件當事人及分割前15土地共有人之楊
      喜廉所有之系爭地上物於分割共有物事件在85年訴訟繫屬
      前即已存在於原告所分得之15-2土地上，嗣楊喜廉於分割
      共有物事件訴訟繫屬中之87年間將系爭地上物之所有權及
      事實上處分權讓與給被告楊建華等3人等情，已為兩造所
      不爭執（見本院卷第242頁）；又因裁判分割共有物乃以
      物權之權利義務關係為訴訟標的而為之判決，故於分割共
      有物事件訴訟繫屬中從楊喜廉受讓系爭地上物之所有權及
      事實上處分權之被告楊建華等3人，依民事訴訟法第401條
      第1項、強制執行法第4條之2第1項第1款之規定及前揭說
      明，已屬楊喜廉之特定繼受人，而為分割共有物事件確定
      判決既判力及執行力主觀範圍所及，則揆諸前揭意旨，原
      告自得持分割共有物事件確定判決逕向本院民事執行處聲
      請對被告楊建華等3人強制執行拆除坐落15-2土地上之系
      爭地上物，並點交系爭土地給其，即可達其訴訟上之目的
      ，然原告卻捨此未為，另行提起本件訴訟，實已欠缺權利
      保護要件。
五、綜上所述，原告提起本件訴訟已欠缺權利保護必要，且屬不
    得補正之事項，茲依民事訴訟法第249條第2項之規定，逕以
    判決駁回原告之訴；至原告就本件訴訟陳明願供擔保聲請宣
    告假執行，因訴之駁回而失所依據，應併予駁回。
六、本件事證已臻明確，兩造其餘攻擊防禦方法及證據，核與判
    決結果不生影響，爰不一一論列，併此敘明。
七、訴訟費用負擔之依據：民事訴訟法第78條。　　　
中　　華　　民　　國　　111 　年　　7 　　月　　29　　日
                  民事第一庭    法　官　許嘉仁
以上正本係照原本作成。
如不服本判決，須於判決送達後20日內向本院提出上訴狀（須按
他造當事人之人數附繕本）。如委任律師提起上訴者，應一併繳
納上訴審裁判費。
中　　華　　民　　國　　111 　年　　7 　　月　　29　　日
                                 書記官　曾靖雯
附圖：彰化縣北斗地政事務所111年3月29日北土測字第490號土
      地複丈成果圖。